【裁判字號】    98,交聲,4000
【裁判日期】    981109
【裁判案由】    聲明異議
【裁判全文】
臺灣臺中地方法院刑事裁定            98年度交聲字第4000號
原處分機關  交通部公路總局臺中區監理所豐原監理站
受處分人    甲○○
上列受處分人因違反道路交通管理處罰條例案件，對於交通部公
路總局臺中區監理所豐原監理站於民國98年10月19日所為之處分
（豐監稽違字第裁63-Z3A015473號裁決書），聲明異議，本院裁
定如下：
    主    文
異議駁回。
    理    由
一、原處分意旨略以：異議人即受處分人甲○○（下稱受處分人
    ），於民國98年8月28日2時7分許，駕駛車牌號碼7275-HB號
    自用一般小客車，在國道一號北上174公里處，因「酒後駕
    車，經呼氣測試酒精值為每公升0.37毫克」違規，經內政部
    警政署國道公路警察局第三警察隊當場舉發。該站遂於98年
    10月19日以豐監稽違字第裁63-Z3A015473號裁決書裁處駕駛
    人罰鍰新臺幣1萬9千5百元，吊扣駕駛執照12個月，施以道
    安講習等語。
二、異議意旨略以：受處分人遇到臨檢時已告知剛喝完3杯啤酒
    ，因要趕回家所以才開車，也已告知才喝完不到10分鐘。希
    望能休息一下或漱口才接受酒測，以示公平，以服人心，但
    執行員警雖無斥責，卻一再請求配合酒測，以免妨害公務，
    裁決書上對於酒後未達15分鐘，以及受測人要求漱口以釐清
    真相卻隻字未提，此作法怎能消彌執法爭議，讓民眾心服云
    云。
三、經查：
（一）按汽車駕駛人，駕駛汽車經測試檢定有酒精濃度超過規定
      標準者，處15,000元以上60,000元以下罰鍰，並當場移置
      保管其車輛及吊扣其駕駛執照1年；汽車駕駛人有飲用酒
      類後其吐氣所含酒精濃度超過每公升0.25毫克以上者，不
      得駕車；汽車駕駛人，因違反本條例及道路交通安全規則
      之規定，受吊扣或吊銷駕駛執照處分時，吊扣或吊銷其持
      有各級車類之駕駛執照，道路交通管理處罰條例第35條第
      1項第1款、第68條、道路交通安全規則第114條第2款與違
      反道路交通管理事件統一裁罰標準表分別定有明文。
（二）飲用酒類後，如已達酒精濃度超過每公升0.25毫克以上者
      ，不得駕車，此經政府宣導多年，受處分人亦明知此規定
      。果若於飲酒後，真有搭乘交通工具之必要，亦應由未飲
      酒之人為駕駛，或使用大眾交通工具，或使用計程車，此
      為歷年來宣導之重點。受處分人於飲酒後既「趕著回家」
      ，其心急之情可知，飲酒如再加上開快車趕路，更增添道
      路交通危險。況且何來所謂「酒後未達15分鐘」不酒測之
      規定，難道「酒後未達15分鐘」，駕駛車輛就沒有危險嗎
      ？就可以不處罰嗎？如果，當真在這15分鐘之內，不幸發
      生車禍，就可以免責嗎？這樣就是受處分人所稱的公平嗎
      ？處罰酒後駕車之標準不在於飲用酒類後經過多少時間，
      而在於駕駛車輛時，體內還有多少成分的酒精存在，這樣
      濃度的酒精成分，是否會影響行車的安全，是否會對於無
      辜的第三人造成危害，這才是保障的目標所在，要求一而
      再、再而三的多次測量，只是徒然浪費行政資源。又駕駛
      人事後返家，經過一番休息，再前往要求測試，更與管制
      酒後駕車之意旨違背，畢竟政府並不是處罰人民喝酒，而
      是處罰人民在開車之時，體內的酒精含量超過標準。所以
      檢測體內酒精含量的時機，應該是在駕駛車輛被攔下的當
      時，而非一段時間之後。再以清水漱口、服用含糖飲料、
      服用咖啡等提神飲料，對於酒精在人體濃度並無影響，換
      言之並不影響酒測之結果，此經實際測驗多次，並屢屢刊
      載於報章，漱不漱口，並不會減低酒精在人體的含量。只
      要使用標準的儀器，按照正確的測試方式接受檢測，符合
      員警作業的標準程序，自無所謂違法取證的情形存在。受
      處分人與其在事後爭執漱口與否，是否在飲酒的當下，就
      立定決心，酒後絕不駕駛車輛；與其擔心被罰而造成家庭
      離異，是否在飲酒之初，就痛下決定，酒後絕不駕駛車輛
      。其以個人因素圖欲脫免行政裁罰，實無足取。
四、綜上所述，本件受處分人確有「酒後駕車，經呼氣測試酒精
    值為每公升0.37毫克」違規之事實，從而，原處分機關援引
    上開規定，處駕駛人罰鍰新臺幣1萬9千5百元，吊扣駕駛執
    照12個月，施以道安講習等，於法並無不合，其異議為無理
    由，應予駁回。
五、據上論斷，應依道路交通管理處罰條例第87條、道路交通案
    件處理辦法第19條，裁定如主文。
中    華    民    國    98    年    11    月    9     日
                  刑事第八庭    法  官  劉國賓
上正本證明與原本無異。
如不服本裁定應於送達後五日內向本院提出抗告狀。
                                書記官  張隆成
中    華    民    國    98    年    11    月    9     日


司法院資訊處製作；財團法人民間司法改革基金會備份。
